臺灣基隆地方法院民事判決
109年度基建簡字第2號
原      告  林力昇  
被      告  沈添進  

上列當事人間請求損害賠償事件，本院於民國110年1月28日言詞
辯論終結，判決如下：
    主      文
被告應給付原告新臺幣貳仟伍佰元。
原告其餘之訴駁回。
訴訟費用由被告負擔一百二十分之一，餘由原告負擔。
本判決原告勝訴部分得假執行；但被告如以新臺幣貳仟伍佰元預
供擔保，得免為假執行。 
    事實及理由
一、原告起訴主張：兩造於民國107年4月17日訂立工程承攬合約
    書（下稱系爭契約），由被告承攬門牌號碼新北市○○區○○路
    00○0號房屋（下稱系爭房屋）之油漆及裝潢工程（下稱系爭
    工程），工程總價為新臺幣（下同）960,000元，並於系爭
    契約附件即被告出具之估價單（下稱系爭估價單）載明：「
    所有衣櫃、矮櫃、高櫃都使用麻六甲木蕊板」「全棟油漆（
    乳膠漆＋油性水泥漆）」且口頭約定包括拉門及儲存空間之
    木板均須使用麻六甲木芯板。原告於107年5月間驗收時發現
    被告就系爭房屋所施作之工程有下列瑕疵：㈠1樓拉門、3樓
    開放式衣櫃背板、4樓房間衣櫃背板、4樓樓梯儲物櫃、4樓
    半樓梯間儲藏室，均未以系爭契約約定之麻六甲木芯板施作
    ，而是使用薄板。㈡3樓拉門門板變形，以致使用時因摩擦產
    生刮痕。㈢4樓衣櫃止擋規格錯誤，造成門片晃動。㈣樓梯間
    以外之全棟牆面係以一般平光水泥漆油漆，與系爭契約約定
    之乳膠漆不符。原告已於驗收時告知被告有上開瑕疵，另以
    通訊軟體LINE通知被告，被告雖承諾會改善，卻於收取尾款
    後避而不見，迄今置之不理，為此請求減少報酬及賠償自行
    修補上開瑕疵所需之費用等語。並聲明：被告應給付原告30
    0,000元。
二、被告抗辯略以：被告都是依照原告的指示施作，並使用比系
    爭契約更好的材質，原告驗收後也已經給付尾款，否認施工
    有任何瑕疵；兩造沒有約定1樓拉門、4樓樓梯儲物櫃、4樓
    半樓梯間儲藏室需使用麻六甲木芯板，且麻六甲木芯板厚度
    6公分，只能用於櫃體；又系爭房屋樓梯間以油性水泥漆粉
    刷，其餘牆面則先塗上水性水泥漆，再刷二道乳膠漆，符合
    兩造之約定；另外3樓拉門完工時是良好的，經原告驗收無
    誤才給付尾款，變形是原告使用不當所致，4樓拉門底部止
    擋是木工依原告指示方法施工，並無晃動情況，如無法固定
    應係原告使用時拉壞等語。並答辯聲明：原告之訴駁回。
三、查兩造於107年4月17日訂立系爭契約，由被告承攬系爭工程
    ，約定工程總價960,000元，並於系爭估價單註明「所有衣
    櫃、矮櫃、高櫃都使用麻六甲木蕊板」「全棟油漆（乳膠漆
    ＋油性水泥漆）」經原告於107年5月間驗收，並已給付工程
    款960,000元等事實，有系爭契約、系爭估價單及請款/發票
    明細表等件影本（見本院卷第11頁至第21頁）附卷可憑，且
    為原告所不爭執，被告並不否認系爭系爭契約、系爭估價單
    及請款/發票明細表之真正，雖辯稱原告殺價後只給付930,0
    00元云云，核與請款/發票明細表之內容不符，自不足採。
四、至於原告主張被告施作之系爭工程有瑕疵，請求減少報酬及
    賠償自行修補瑕疵所需費用300,000元，為被告所否認，並
    以前揭情詞置辯，本院判斷如下：
  ㈠按因可歸責於承攬人之事由，致工作發生瑕疵者，定作人除
    依前二條之規定，請求修補或解除契約，或請求減少報酬外
    ，並得請求損害賠償；又定作人之瑕疵修補請求權、修補費
    用償還請求權、減少報酬請求權、損害賠償請求權或契約解
    除權，均因瑕疵發見後1年間不行使而消滅。民法第495條第
    1項、第514條第1項分別定有明文。另民法第514條第1項所
    定定作人之減少報酬請求權，一經行使，即生減少報酬之效
    果，應屬形成權之性質，該條項就定作人減少報酬請求權所
    定之1年期間為除斥期間（最高法院71年台上字第2996號判
    例參照）；其期間經過時權利即告消滅。此項除斥期間有無
    經過，縱未經當事人主張或抗辯，法院亦應先為調查認定，
    以為判斷之依據。原告主張系爭工程業於107年5月間進行驗
    收，於驗收時發現系爭工程部分項目有瑕疵等情，則原告於
    109年4月15日始提起本件訴訟，其減少報酬請求權已逾民法
    第514條第1項所規定之1年除斥期間，自不應准許。
  ㈡次按工作有瑕疵者，定作人得定相當期限，請求承攬人修補
    之；承攬人不於前項期限內修補者，定作人得自行修補，並
    得向承攬人請求償還修補必要之費用，民法第493條第1項、
    第2項分別定有明文。此項定作人之自行修補權及修補費用
    償還請求權，必以承攬之工作有瑕疵，經定作人定相當期限
    請求承攬人修補，承攬人不於該期限內修補者始足當之（最
    高法院101年度台上字第661號判決參照）。經查：
  ⒈原告主張被告施作之系爭工程，有1樓拉門、3樓開放式衣櫃
    背板、4樓房間衣櫃背板、4樓樓梯儲物櫃、4樓半樓梯間儲
    藏室均未以麻六甲木芯板施作，3樓拉門門板變形，4樓衣櫃
    止擋規格錯誤，樓梯間以外之全棟牆面非以乳膠漆油漆等瑕
    疵，經兩造合意由財團法人台灣住宅品質消費者保護協會鑑
    定結果：①系爭工程之櫃體全部均使用麻六甲板材，其櫃體
    結構板材分別採用6分（18mm）麻六甲木芯板、櫃體背板為1
    分（3mm）麻六甲夾板、抽屜背板為2分（4mm）麻六甲夾板
    。②依據現況所置放油漆塗裝桶係為（編號09星冠乳膠漆）
    其塗裝範圍，經與現況全棟樓梯間塗裝之採用水泥漆部分（
    編號07青葉水泥漆、編號08金利登水泥漆）兩者相較之下其
    塗裝表面確實有具體明顯細緻度差異現象，僅有因修補所造
    成乳膠漆膜厚不均之瑕疵現象，就其況鑑識結果確實是使用
    乳膠漆。③依據現況3樓及4樓推拉門衣櫃，其門片確實有向
    外晃動無法固定之瑕疵現象；推拉門衣櫃之門片未使用(下
    門子)固定，導致門片向外晃動現象；改善方式建議於門片
    下方以木工修邊機工具增設企口凹槽，另於地磚表面安裝（
    下門子）以有效經由企口凹槽固定門片，系爭工程現況3樓2
    片、4樓2片，共有4扇門片未固定，其機具設備連工帶料費
    用共約為5,000元整，以符合一般中等品質市場合理均價範
    圍等語，有住保字第000000000號鑑識鑑定報告書（下稱系
    爭鑑定報告）可憑。
  ⒉依系爭鑑定報告結果可知系爭工程之櫃體全部均使用麻六甲板材，且除樓梯間以外之全棟牆面確實是使用乳膠漆，何況原告自承1樓拉門、4樓樓梯儲物櫃、4樓半樓梯間儲藏室不屬於系爭估價單記載應用麻六甲木芯板施作之衣櫃、矮櫃、高櫃（見本院卷第94頁），難認1樓拉門、3樓開放式衣櫃、4樓房間衣櫃、4樓樓梯儲物櫃、4樓半樓梯間儲藏室及油漆部分有未具備約定品質之瑕疵。又原告主張於107年5月間驗收後有告知被告與系爭契約不符項目並要求改善，被告於請領尾款時亦表示會改善瑕疵云云，為被告所否認，依原告所提兩造間LINE對話紀錄，原告雖於107年5月17日稱：「四樓的門外儲藏室，板材都不是木芯板，你到時看一下。五樓樓梯儲藏室底層也不是。」及於107年9月24日至同年10月5日因門片晃動，要求被告告知何時更換零件等情，並未催告或定相當期限請求被告修補其所稱1樓拉門、3樓開放式衣櫃背板、4樓房間衣櫃背板、3樓拉門門板變形及樓梯間以外之全棟牆面非以乳膠漆油漆等瑕疵，足見原告未對被告踐行民法第493條第1項規定之定期催告修補程序，自不得依同條第2項規定請求1樓拉門、3樓開放式衣櫃背板、4樓房間衣櫃背板、3樓拉門門板變形及樓梯間以外之全棟牆面非以乳膠漆油漆等項目之修補費用。
  ⒊又3、4樓推拉門衣櫃之門片因未使用下門子固定，導致門片
    向外晃動，3、4樓各2片，4扇門片修補費用共5,000元，且
    經原告於107年9月24日至同年10月2日請求被告修補，已如
    前述，惟原告只有請求4樓衣櫃門片晃動之修補費用，基於
    當事人處分權主義，本院自應受其拘束，故原告得請求償還
    修補之必要費用為2,500元。
五、綜上所述，原告依民法第493條第2項規定，請求被告給付4
    樓衣櫃門片晃動之修補必要費用2,500元，為有理由，應予
    准許，逾此部分之請求，為無理由，應予駁回。
六、本件事證已經明確，兩造其餘攻擊防禦方法及所提證據，核
    與本件判決結果不生影響，爰不另一一論述，併予敘明。
七、本件係民事訴訟法第427條第1項所定之標的金額500,000元
    以下之財產權訴訟，本院為被告敗訴判決部分，應依職權宣
    告假執行，並依同法第392條第2項規定，依職權宣告被告預
    供擔保，得免為假執行。
八、據上論結，本件原告之訴為一部有理由，一部無理由，依民
    事訴訟法第436條第2項、第79條、第第389條第1項第3款、
    第392條第2項，判決如主文。
中　　華　　民　　國　　110 　年　　2 　　月　　25　　日
                  基隆簡易庭法　官　陳湘琳　
以上正本係照原本作成。
對於本件判決如有不服，應於收受送達後20日內向本院提出上訴
書狀，上訴於本院合議庭，並按他造當事人之人數附具繕本。如
委任律師提起上訴者，應一併繳納上訴審裁判費。　　　　　　
中　　華　　民　　國　　110 　年　　2 　　月　　25　　日
                            書記官　林亭如